臺灣板橋地方法院民事判決　　　　　　　92年度訴字第1764號
原　　　告　乙○○
訴訟代理人　林月雪律師
　　　　　　江鶴鵬律師
被　　　告　丙○○
被　　　告　戊○○
訴訟代理人　邱鎮北律師
複　代理人　陳鼎正律師
　　　　　　莊守禮律師
　　　　　　丁○○
被　　　告　己○○○
訴訟代理人　桂齊恆律師
上列當事人間請求損害賠償事件，本院於民國94年5 月12日言詞
辯論終結，判決如下：
    主  文
被告丙○○應給付原告新台幣參佰貳拾肆萬元，及自民國八十九
年八月十六日起至清償日止，按年息百分之五計算之利息。
原告其餘之訴駁回。
訴訟費用由被告丙○○負擔。
本判決第一項於原告以新台幣壹佰零捌萬元供擔保後，得假執行
。但被告丙○○得以新台幣參佰貳拾肆萬元預供擔保而免為假執
行。
原告其餘假執行之聲請駁回。
    事  實
甲、原告方面：
壹、聲明：
一、被告應連帶給付原告新台幣（下同）324萬元，及自民國89
    年8月16日起至清償日止，按年息百分之5計算之利息。
二、願供擔保請准宣告假執行。
貳、陳述：
一、按本件係被告等共同詐欺原告之投資款，詐欺行為地發生在
    台北縣新莊市○○路544之26 號原告住家，依民事訴訟法第
    15條規定，本院有管轄權。
二、緣被告戊○○係原告之姊之么女，於89年2、3月夥同其夫即
    被告丙○○至原告家中，共同告知原告謂丙○○所經營之新
    泰伸投資股份有限公司（下稱新泰伸公司）有投資一家睦永
    股份有限公司（下稱睦永公司），故丙○○亦擔任睦永公司
    之總經理，並謂因睦永公司係經營電腦電子零組件之製造，
    是屬當紅產業，前景看好並即將上櫃，而慫恿原告投資睦永
    公司，丙○○願將其新泰伸公司所投資睦永公司之股份中轉
    讓18萬股予原告，原告因與被告戊○○具有甥姨之情，而信
    其夫婦之言，則開始籌措資金，直至89年8月9日遂在丙○○
    以新泰伸公司總經理名義代表該公司與原告簽立股份轉讓同
    意書，並由丙○○本人擔任簽立見證人，而原告並於89年8
    月15日將股款324 萬元匯予戊○○。戊○○收受原告所匯之
    款股後約十多日後，向原告出示一紙其以原告名義將錢匯往
    睦永公司之匯單（該匯單上匯款金額450 萬元，據戊○○謂
    係加計其個人投資款126 萬元在內），向原告表示錢已匯往
    睦永公司，近期內可辦妥股份過戶手續，而戊○○則亦再約
    2 個月後告知原告謂股份轉讓手續已辦妥。致原告在不疑有
    詐情況下，自以為已經成為睦永公司股東。惟事過二年多，
    因原告從未收到睦永公司股東會通知，頓時感覺有異，遂向
    被告戊○○夫婦查詢，戊○○夫婦竟避不見面，讓原告更感
    可疑，因此在92年2 月上旬託人上網查詢新泰伸公司及被告
    睦永公司相關公司登記資料及向睦永公司查詢，竟發覺(1)新
    泰伸公司並非被告戊○○之夫即另一被告丙○○所經營(2)新
    泰伸公司並未投資睦永公司(3)原告在睦永公司並無股份。然
    原告又思及既然睦永公司未將原告列為股東，其公司與原告
    間必當然無任何債權債務關係。則其公司應無權收受該以原
    告名義所匯往該公司之股款，故在前述查詢後，立即前往睦
    永公司找尋該公司負責人即被告己○○○查詢其公司是否有
    收受到以原告名義之投資匯款，並請其公司將原告之匯款返
    還之。惟己○○○即表示睦永公司確有收受該以原告名義之
    匯款，但該款係被告丙○○清償其積欠睦永公司之債務，並
    非投資款，且拒絕將匯款返還原告。並拒絕原告邀其與另2
    位被告黃惠貞、丙○○當面對質之建議。至此原告方知被告
    戊○○、丙○○、己○○○等3 人互為搭唱共同設計詐欺原
    告之投資款324 萬元。又縱本件侵權行為損害賠償請求權已
    罹於2年消滅時效，依民法第197條第2 項規定，原告仍得請
    求被告返還所受之利益。爰依民法第184條第1項前段、第18
    5條、第197條第2項規定，訴請判決如聲明所示。
三、對被告抗辯之陳述：
（一）原告依被告戊○○之指示匯入324萬元，至其帳戶：
　１、被告戊○○稱：「（有幾個帳戶借丙○○使用？）兩個」
　  　；「（新竹企銀三民分行的戶頭，丙○○有無使用？）沒
    　有，本件的匯款是用我新竹企銀三民分行的戶頭辦理的」
      ，惟查本件投資的游說，被告戊○○若未參與，其既然有
　　　兩個戶頭借被告丙○○使用，原告直接匯款至被告丙○○
　  　借用的戶頭即可，原告何須匯款至被告戊○○個人使用新
　    竹企銀三民分行之戶頭。
　２、原告為何匯款至被告戊○○個人使用新竹企銀三民分行，
  　　被告戊○○又有多種不同說法：
　Ａ、92年7月15日答辯狀第4頁稱：「經原告告知上開投資事宜
  　　，並於89年8月15日將股款324萬元匯予被告，囑被告代為
    　匯款」。
  Ｂ、92年10月30日爭點整理暨準備狀第4 頁稱：「因當時被告
　　　丙○○並無私人帳戶，故被告丙○○指示原告匯款至其妻
      即被告戊○○帳戶」。
  Ｃ、「（乙○○為何將錢匯入你的戶頭？）她說她月底要出國
      ，說投資款要先匯入我的帳戶」；「（為何不直接匯入睦
      永的帳戶？）我不知道，這部分要問乙○○」（92年偵字
      第1446號卷第48頁）。
  Ｄ、綜上所述，被告戊○○一則稱是被告丙○○指示原告匯款
      ，一則稱是原告自行匯款至其帳戶，一則稱是原告趕在月
      底要出國，故匯款至其帳戶，惟查原告在89年8 月底並未
      出國，有入出國日期證明書可稽，委實是89年2 月間被告
      二人至原告家中游說原告投資，原告因無多餘錢財可供投
      資，但被告戊○○卻常常來電話游說投資，並催促原告繳
      納股款，被告戊○○再三保證，並告知其新竹企銀三民分
      行帳戶，請原告可將現金匯入其帳戶，其會負責，原告始
      在89年8月11日以國泰保險保單去借款籌措現金324萬於同
      年月15日依被告戊○○指示匯入其新竹企銀三民分行之帳
      戶，原告與被告丙○○不熟，原告若非在被告戊○○一再
      慫恿游說及保證下，豈會參與投資。
（二）被告丙○○、戊○○二人共同詐騙原告：
　１、被告丙○○稱：「睦永當時財務不好，原本要作現金增資
      ，但後來取消」；「因為睦永公司當時增資，因為張有要
      投資公司，我有用他的名字匯款，做為增資股東之憑證，
      後來沒有增資，睦永便將此筆錢轉為股東往來」；「（收
      到支票後為何不將錢還給乙○○？）因為現金增資不是不
      辦，只是延後辦理，而乙○○本來就已經要投資，所以就
      沒還他」（92年偵字第14465 號卷第25頁正面、第43頁）
      ；被告戊○○稱：「我在89.8.28日以乙○○名義轉匯450
      萬元至睦永公司，其中125萬元是我投資睦永公司」；「
      （錢為何後來到你的帳戶？）當時公司沒有錢，丙○○說
      是那是乙○○要投資的款項，後來沒有投資，我有將錢及
      利息匯還」（92年偵字第14465 號卷第13頁反面），又稱
      ：「（兩個借給丙○○帳戶，你自己都沒有使用嗎？）是
      ，簿子跟印章都在丙○○那裡」（本院94年1 月27筆錄）
      ，惟查被告戊○○於89年8月28日匯款450萬元至睦永公司
      ，而睦永公司在同日隨即簽發1張面額4,508,630元發票日
      89年9月10日之支票，由被告丙○○在89年8月28日即簽收
      該張支票，若是投資款為何在當日匯入睦永公司，睦永當
      日即簽發支票給被告丙○○，且如被告丙○○所言，睦永
      公司財務狀況不好，既然財務狀況不好，被告二人是夫妻
      ，被告戊○○豈有再投資睦永公司126 萬元之理，再則被
      告戊○○89年8 月28日匯款給睦永公司，被告丙○○同日
      即簽收睦永公司之支票，何來現金增資，根本是騙局，被
      告戊○○並於89年9 月14日親自在新竹企銀八德分行開戶
      ，並隨即在支票背面親自背書在上開帳戶提示兌現，被告
      戊○○並於89年9月15日填寫取款憑條轉帳2,411,286元有
      取款憑條足證，上開帳戶並有90年1 月15日存入憑條亦是
      被告戊○○字跡，有被告戊○○親自簽發之支票兩紙筆跡
      可資參照，與其在92年度偵字第14465號第57頁及12607號
      偵卷第16頁反面之簽名相同，而被告丙○○亦證實支票是
      被告戊○○存入（92年度偵字第14465 號49頁），被告戊○○在本院陳述借用給被告丙○○之帳戶，其未經手，然
      而上開資料，足證被告戊○○有經手，並取走款項。
　２、被告戊○○稱：「那是她要買睦永公司股份之錢，後來代
      替她轉匯入睦永公司」（92年偵字第12607 號卷第16頁反
      面）又稱：「（「玉」為何匯324 萬給你？）玉女說他要
      買睦永公司之股票，所以把錢匯給我」；「我在89.8.28
      日以乙○○名義轉匯450萬元至睦永公司，其中125萬元是
      我投資睦永公司」；「（錢為何後來到你的帳戶？）當時
      公司沒有錢，丙○○說是那是乙○○要投資的款項，後來
      沒有投資，我有將錢及利息匯還」（92年度偵字第14465
      號卷第13頁反面第50頁），被告戊○○明知其將原告324
      萬元於89年8月28日連同被告戊○○所有126萬元匯給睦永
      公司，同日睦永公司即簽發1 張支票給被告丙○○簽收，
      被告戊○○並將開支票於89年9 月15日提示兌現，並領取
      款項，不將324 萬元返還給原告，而原告多次催促其辦理
      股東過戶事，卻一再編造謊言欺瞞原告，迄今被告二人根
      本未清償原告分文，原告亦未收取利息，詳後述。
　３、被告二人是親自至原告家中游說投資一事，在場均由被告
      戊○○在發言游說，且被告丙○○交付原告股份轉讓同意
      書時，被告戊○○亦在場，爾今推說其根本不知情，然而
      其如何知原告投資一事，被告戊○○一則稱是「事後經原
      告告知上開投資事」（92年7月15日答辯狀第4頁）一則稱
      是「事後經被告丙○○提及始知此事」（92年11月26日準
      備（二）狀第2頁)，被告戊○○前後供述不一，由此可知
      被告戊○○抗辯不實在，而被告丙○○之詞是迴護被告戊○○不足採信。
（三）被告二人根本未簽發本票給原告，亦未給付利息：
　１、被告丙○○稱：「（到底是投資款還是借款？）一開始是
      投資款，後來變借款。當時公司準備要現金增資，乙○○
      要出國所以先將錢匯入戊○○的帳戶。後來公司經營不是
      那麼好，我就問她說一、我將我的股份賣給她、二、將這
      筆錢當成借款。當時我還有能力償還，所以當時就說當成
      借款。一直到後來我沒有能力償還，剛好戊○○的母親過
      逝，戊○○繼承一筆遺產，而歐陽也有錢，所以她就將票
      存入」；「（借款的利息如何算？利息如何給？）按照銀
      行的利率。我們有談到利息的部分，但是我都沒有給」；
      「90年4月我們說變成借款」；「90年4月前都是投資款」
      （92年度偵字第14465號卷第49、50頁），若依被告丙○○所言90年4 月前都是投資款，事後才改變為借款，則在
      90年4 月前，既非借款，被告丙○○即無須支付利息給原
      告，然而被告戊○○於94年4月15日準備（三）狀第2頁稱
      ：「丙○○曾在89年11月17日匯款三萬九千元給甲○○，
      此亦有慶豐銀行之匯款委任書證明聯影本可憑」，惟查，
      上開匯款日期89年11月17日，匯款金額是「19,000元」並
      非「39,000元」被告戊○○將匯款金額看錯，竟在上開證
      物上註記「電匯39,000元做為89年9 月及10月份利息，利
      息以約6 ％月息計付」，全屬虛構，如前所述，被告丙○○並未簽發本票給原告，且依丙○○所言90年4 月前是投
      資款，90年4 月後才改為借款，而被告丙○○亦陳述未給
      付利息，則89年11月17日之匯款，則非給付原告利息，而
      是給付原告機票錢，詳後述。
　２、被告丙○○稱：「我有帶告訴人到東莞看工廠」，原告稱
      ：「我也去過東莞睦永的公司看過在89年10月去過一次」
      （92年度偵字第12607 號卷第38頁正、反面），被告二人
      為了要讓原告增加投資，被告丙○○表示願替原告夫婦二
      人付機票費19,000元邀約原告夫婦二人前往大陸東莞看工
      廠，原告夫婦乃於89年10月26日搭乘華航CI0641班機前往
      有旅客搭機證明，及原告夫婦二人護照，可供比對，是以
      原證17之匯款金額是給付原告之機票錢19,000元，並非利
      息。
（四）原告不知睦永公司經營情形：
      被告戊○○94年4 月15日準備（三）狀稱：「睦永公司由
      丙○○經營期間，有關公司員工的團體保險均係委託乙○○代辦，乙○○為此還時常來睦永公司，對於睦永公司之
      狀況難諉不知」等，惟查辦理團體保險，豈能知公司之營
      運概況，財務情形，被告以原告辦理團保，推定原告了解
      睦永公司之狀況，洵屬無據。
（五）被告己○○○與被告丙○○共同勾串：
      被告己○○○92年6 月19日稱：「（戊○○從新竹商銀匯
      入新台幣450萬元至睦永公司00000000000帳戶這筆錢是何
      用途？）這筆錢是睦永公司應收貨款，當時丙○○擔任睦
      永公司總經理，這筆錢是當時丙○○向我表示收取貨款之
      款項」（92年偵字第12607 號卷第18頁反面），惟查，因
      被告二人遲遲不辦理股票過戶手續，原告夫婦二人乃在92
      年1月2日前往睦永公司了解，斯時被告己○○○對原告表
      示該筆匯款是公司的錢，不是原告的投資款，原告始知受
      騙，並於92年1月6日寄發存證信函給被告丙○○夫婦，限
      期在見信七日內還款，而被告己○○○竟在本院訛稱該匯
      款是向被告丙○○借款，為其一般股東往來，然而匯款人
      是原告，並非其股東，何來一般股東往來，況93年6 月19
      日在警訊時尚稱該筆匯款是其公司應收貨款，由此可知，
      被告己○○○之抗辯不實在。
（六）被告戊○○之刑事不起訴，是因刑事證據未詳加調查：
      被告戊○○訴代一再以被告之刑事已不起訴確定，殊不知
      刑事根本未詳加調查證據，誤信被告丙○○迴護被告戊○○之詞，故刑事不起訴，不足以做為被告戊○○有利證據
      ，被告戊○○早已領取支票之款項，尚在原告催促辦理股
      票過戶手續時，又在91年12月29日又傳真其以原告名義匯
      款至睦永公司之匯款證明，藉以取信原告，故被告戊○○
      惡性重大。
參、證據：提出下列證物為證，並聲請訊問證人甲○○，調閱被
    告刑事案件卷宗，及函查被告戊○○銀行帳戶資料。
原證1 ：股份轉讓同意書。
原證2 ：匯款單。
原證3 ：匯款單。
原證4 ：新泰伸公司登記資料。
原證5 ：睦永公司登記資料。
原證6 ：支票。
原證7 ：會計傳票。
原證8 ：起訴書。
原證9 ：入出國日期證明書。
原證10：保單。
原證11：支票(丙○○簽收)。
原證12：支票(提示兌現)。
原證13：取款憑條(89.9.15)。
原證14：存入憑條(90.1.15)。
原證15：支票(戊○○)。
原證16：戊○○簽名。
原證17：匯款委任證明書。
原證18：旅客搭機證明。
原證19：護照。
原證20：匯款證明書。
乙、被告方面：
子、被告丙○○部分：
壹、聲明：
一、原告之訴及假執行之聲請均駁回。
二、如受不利之判決，願供擔保請准宣告免為假執行。
貳、陳述：
一、原告主張被告戊○○與其夫即被告丙○○於89年2、3月間，
    至原告家中慫恿原告投資，共同詐欺原告投資款云云。惟查
    本件股份轉讓及投資事宜，乃原告與被告丙○○雙方於89年
　　8月9日簽訂，被告戊○○當時並不知情，事後經被告丙○○
    提及始知此事，被告戊○○並未共同詐欺原告。
二、原告主張：事過二年多，從未收到睦永公司股東會通知，遂
    於92年2 月上旬託人上網查詢，竟發覺原告在睦永公司並無
    股份，始知受騙云云。惟查依原告與被告丙○○簽訂之股份
    轉讓同意書之內容可知，股份過戶轉讓於89年10月20日前辦
    理完畢，原告至遲應於上開期日後即知股份未完成轉讓之事
    實，非如原告所言，於92年2 月上旬始知上開情事。
三、查本件股份轉讓係存在於原告與被告丙○○之間，被告戊○○並不知情，因當時被告丙○○因個人之信用破產並無私人
    帳戶，故被告丙○○指示原告匯款至其妻即被告戊○○之帳
    戶，至於其後匯款予睦永公司，係依被告丙○○之指示；上
    開事實復經被告己○○○具狀自承：「原告乙○○君雖曾於
    八十九年八月二十八日將新台幣四百五十萬元匯入睦永公司
    ，但該筆錢係一般股東往來，實係該公司總經理丙○○君借
    貸予公司周轉者，且公司已於同年九月十日以支票還款予丙○○君，並支付利息八千六百三十元，此有公司會計傳票可
    為明證」等語屬實，足見被告戊○○未獲有任何利益。
四、綜上所述，本件股份轉讓投資事宜，係存在於原告與被告丙○○之間，其妻即被告戊○○並不知悉其內容，僅借用其帳
    戶予被告，並未獲有利益。原告援引民法第197條第2項規定
    ，自屬無據。
丑、被告戊○○部分：
壹、聲明：
一、原告之訴及假執行之聲請均駁回。
二、如受不利之判決，願供擔保請准宣告免為假執行。
貳、陳述：
一、原告乙○○為被告戊○○之親戚，平日互有往來，原告亦常
    至被告家中敘舊，言談間被告丙○○與原告乙○○談及投資
    事宜，亦屬事理之常，被告戊○○並不知悉投資之內容；且
    89年8月9日股份轉讓同意書係由原告乙○○與被告丙○○簽
    訂，當時被告戊○○並不在場，自無從知悉上開情事，足見
    本件股份轉讓投資事宜，係原告與被告丙○○雙方合意簽訂
    ，自與被告戊○○無涉。其後經原告告知上開投資事宜，並
    於89年8月15日將股款324萬元匯予被告，囑被告代為匯款，
    被告遂於同年8月28日以原告名義匯款450萬元予睦永公司，
    內含被告戊○○個人投資之126 萬元，上開事實業經被告己○○○自承在案，足見被告戊○○已以原告名義匯款予睦永
    公司，至於睦永公司為何未將原告列為股東，被告亦不知情
  原告徒以被告戊○○代原告匯款，即遽謂被告共同詐欺，顯
    屬誤會。
二、按因侵權行為所生之損害賠償請求權，自請求權人知有損害
    及賠償義務人時起，二年間不行使而消滅，民法第197條第1
    定有明文。依股份轉讓同意書之內容：茲同意將本人新泰伸
    投資股份有限公司所屬睦永公司之股份共十八萬股轉讓予乙○○，並同意上述股份之過戶轉讓於「八十九年十月二十日
    前」辦理完畢等語。被告戊○○並無詐欺原告之事實，業如
    前述，復依股份轉讓同意書之內容亦明載於89年10月20日前
    股份過戶完畢，則原告至遲應於上開日期後，即已知有損害
    ，然原告卻於92年6月13日始提出本訴，顯已逾2年之消滅時
    效。
三、原告一直想把被告戊○○捲進這場紛爭，並舉其夫即證人甲○○到庭作證，目的無非係因原告深知被告戊○○從其母親
    處繼承一筆土地，故其借予丙○○的錢找丙○○要，機會渺
    茫。但找戊○○要，機會大增。所以不斷以各種方法想把戊○○拉進來。關於原告的想法及目的，被告能夠理解。但終
    究橋歸橋，路歸路，該丙○○負責的，就沒理由找被告當替
    死鬼。
四、原告及證人甲○○一直想把被告變為與丙○○有詐欺之共犯
    關係。但原告之前對被告提出詐欺告訴，除經桃園地檢署處
    分不起訴，有不起訴處分書影本一份足憑之外，原告不服並
    提出再議，亦被駁回，嗣再向桃園地方法院聲請交付審判，
    亦被裁定駁回，此亦有桃園地方法院刑事裁定正本一份足稽
    。足見被告與丙○○之間並無任何關係。
五、丙○○曾在89年11月17日匯款3萬9,000元給甲○○，此亦有
    慶豐銀行之匯款委任書證明聯影本可憑，查該筆款項實為丙○○支付向乙○○所借之324萬元之關於89年9月及10月份之
    利息。
六、其實，甲○○在93年4 月14日到庭作證所為之證言，並不實
    在，此可從其所稱所匯款項係要購買睦永公司股票180 萬股
    及其稱丙○○和戊○○曾告訴渠夫婦二人睦永公司股票在短
    期內會從每股18元漲到25至30元使他們誤信為真，但他們卻
    又在考慮了半年之後才決定購買。按既然被告等人已對其謊
    稱股票短期內會大漲，使他們誤信為真，為何他們卻在半年
    之後才決定要買？時機不是已經過去了。且既然股票已在短
    期內大漲，丙○○有何理由仍以每股18元賣給他們！何況，
    睦永公司由丙○○經營期間，有關公司員工的團體保險均係
    委託乙○○代辦，乙○○為此還時常來睦永公司，對於睦永
    公司之狀況難諉不知。
七、而原告真正之目的是認為被告有財產。按此事發生在89年間
    ，原告竟然在事隔將近4 年才在92年間起訴。原因無它，因
    被告在92年間才因繼承而取得兩筆土地，此有土地登記謄本
    正本二紙足稽，而關於被告將繼承母親土地之事實，為原告
    乙○○所明知，當尚在辦理繼承登記手續時，乙○○便在92
    年1月6日寄發存證信函，等繼承土地手續完成，其便在92年
    2月21日具狀聲請假扣押，並在92年6月13日具狀提起本件民
    事訴訟，故其目的至為灼然。
參、證據：提出下列證物為證。
被證1 ：台灣桃園地方法院檢察署檢察官不起訴處分書1 份。
被證2 ：台灣桃園地方法院刑事裁定1 份。
被證3 ：慶豐銀行匯款委託書證明聯1 紙。
被證4 ：國泰新安團體保險保險單1 份。
被證5 ：土地登記謄本2 紙。
被證6 ：存證信函1 份。
寅、被告己○○○部分：
壹、聲明：
一、原告之訴及假執行之聲請均駁回。
二、如受不利之判決，願供擔保請准宣告免為假執行。
貳、陳述：原告乙○○君雖曾於89年8月28日將450萬元匯入睦永
    公司，但該筆錢係一般股東往來，實係該公司總經理丙○○
    借貸予公司周轉者，且公司已於同年9 月10日以支票還款予
    丙○○，並支付利息8,630 元，此有公司會計傳票可為明證
    被告並無共同詐欺原告之意思及行為。
參、證據：提出支票及會計傳票等件為證。
    理  由
壹、程序方面：
一、本件原告主張被告共同詐欺原告投資款之行為地在台北縣新
    莊市○○路544 之26號，依民事訴訟法第15條第1 項規定，
    本院自有管轄權。
二、原告依民法第184條第1項前段、第185 條規定起訴請求被告
    連帶賠償損害，於訴訟程序中，追加依同法第197條第2項規
    定為請求，核無礙被告之防禦及訴訟之終結，依民事訴訟法
    第255條第1項第7 款規定，應予准許。
三、本件被告丙○○、己○○○未於最後言詞辯論期日到場，核
    無民事訴訟法第386 條所列各款情形，應依原告之聲請，由
    其一造辯論而為判決。
貳、實體方面：
一、本件原告起訴主張：被告戊○○係原告之姊之么女，於89年
    2、3月夥同其夫即被告丙○○至原告家中，慫恿原告投資睦
    永公司，並表示丙○○願將其新泰伸公司所投資睦永公司之
    股份轉讓18萬股予原告，原告因與被告戊○○具有甥姨之情
    ，而信其夫婦之言，乃於89年8月9日與丙○○簽立股份轉讓
    同意書，並89年8月15日將股款324萬元匯予戊○○，再由戊○○加上126萬元，以原告名義匯款450萬元予睦永公司，原
    告在不疑有詐情況下，以為已經成為睦永公司股東，惟事過
    2 年多，因原告從未收到睦永公司股東會通知，頓時感覺有
    異，遂向被告戊○○夫婦查詢，渠等竟避不見面，原告始於
    92年2 月上旬託人上網查詢新泰伸公司及睦永公司相關公司
    登記資料，及向睦永公司查詢，竟發覺(1)新泰伸公司並非被
    告丙○○所經營(2)新泰伸公司並未投資睦永公司(3)原告在睦
    永公司並無股份，嗣原告前往睦永公司向公司負責人即被告
    己○○○查詢其公司是否有收受到以原告名義之投資匯款，
    並請求將原告匯款返還之，己○○○即表示睦永公司確有收
    受該以原告名義之匯款，但該款係被告丙○○清償其積欠睦
    永公司之債務，並非投資款，且拒絕將匯款返還原告，並拒
    絕與被告黃惠貞、丙○○當面對質，原告始知被告戊○○、
    丙○○、己○○○等3 人互為搭唱共同設計詐欺原告之投資
    款324萬元。又縱本件侵權行為損害賠償請求權已罹於2年消
    滅時效，依民法第197條第2項規定，原告仍得請求被告返還
    所受之利益。爰依民法第184條第1項前段、第185條、第197
    條第2項規定，訴請判決如聲明所示等情。
二、被告丙○○則以：本件股份轉讓及投資事宜，乃原告與被告
    丙○○雙方於89年8月9日簽訂，被告戊○○當時並不知情，
    被告戊○○並未共同詐欺原告，又依原告與被告丙○○簽訂
    之股份轉讓同意書之內容可知，股份過戶轉讓應於89年10月
    20日前辦理完畢，原告至遲應於上開期日後即知股份未完成
    轉讓之事實，非如原告所言，於92年2 月上旬始知上開情事
    ，原告援引民法第197條第2項規定，自屬無據等語。
    被告戊○○則以：（一）原告為其親戚，平日互有往來，原
    告亦常至伊家中敘舊，言談間被告丙○○與原告談及投資事
    宜，亦屬事理之常，伊並不知悉投資之內容；且89年8月9日
    股份轉讓同意書係由原告與丙○○簽訂，當時伊並不在場，
    自無從知悉上開情事；其後經原告告知上開投資事宜，並於
    89年8月15日將股款324萬元匯予伊，囑託代為匯款，伊遂於
    同年8月28日以原告名義匯款450萬元予睦永公司，內含伊個
    人投資之126 萬元，至睦永公司為何未將原告列為股東，尹
    亦不知情，原告徒以伊代為匯款，即遽謂伊共同詐欺，顯屬
    誤會。（二）本件股份轉讓同意書之內容亦明載，於89年10
    月20日前股份過戶完畢，則原告至遲應於上開日期後，即已
    知有損害，然原告卻於92年6月13日始提出本訴，顯已逾2年
    之消滅時效。（三）原告及其夫甲○○欲將伊指為與丙○○
    有詐欺之共犯關係，惟原告之前對伊提出詐欺告訴，除經桃
    園地檢署處分不起訴外，原告不服並提出再議，亦被駁回，
    嗣再向桃園地方法院聲請交付審判，仍遭裁定駁回，足見伊
    與丙○○之間並無共犯關係等語。
    被告己○○○則以：原告雖曾於89年8月28日將450萬元匯入
    睦永公司，但該款項係一般股東往來，實係公司總經理丙○○借貸予公司周轉，且公司已於同年9 月10日以支票還款予
    丙○○，並支付利息8,630 元，被告並無共同詐欺原告之意
    思及行為等語置辯。
三、原告主張被告於上揭時地共同詐欺原告投資款324 萬元之事
    實，為被告所否認，並以前詞置辯，經查：
（一）關於原告主張被告丙○○詐欺部分，業據原告提出台灣桃
      園地方法院檢察署檢察官92年度偵字第14465 號起訴書為
      證，且丙○○遭檢察官提起公訴後，即未再到庭，戶籍亦
      為主管機關改列於戶政事務所，並有原告提出之丙○○最
      新戶籍謄本可稽，顯丙○○已畏罪逃逸，其詐欺事實至為
      明確，洵堪認定。
（二）至原告主張被告戊○○詐欺部分，有關原告告訴戊○○刑
      事詐欺案件，經檢察機關偵查及法院聲請交付審判結果，
      均認為戊○○並無原告所指之詐欺犯行，而分別為不起訴
      處分，駁回再議，及駁回交付審判聲請在案，有戊○○提
      出之台灣桃園地方法院檢察署檢察官92年度偵字第14465
      號不起訴處分書及台灣桃園地方法院93年度聲判字第43號
      刑事裁定各1 份在卷可參，是戊○○抗辯其並未與丙○○
      共同詐欺原告，已非無據。況戊○○既與丙○○為夫妻關
      係，並與原告有親戚關係，則依一般社會常情判斷，縱戊○○果有協助丙○○遊說原告投資，並代原告匯交投資款
      ，及提供銀行帳戶供丙○○使用之情形，惟本件因原告交
      付投資款而受益者，乃丙○○1 人，自難以有上開情形之
      存在，即遽指戊○○明知丙○○欲詐欺原告，而與丙○○
      有詐欺犯意之聯絡。此外，原告復未能積極舉證證明戊○○有與丙○○共同詐欺之主觀犯意，故原告主張戊○○詐
      欺之事實，自難信為真實。
（三）又原告主張被告己○○○詐欺部分，相關刑事案件亦經檢
      察官處分不起訴，有上開不起訴處分書可按，且己○○○
      僅為睦永公司負責人，系爭匯款係匯入睦永公司，隨後亦
      匯還被告丙○○，顯己○○○既未參與丙○○詐欺過程，
      亦未受有任何利益，其未詐欺原告至屬灼然，是原告主張
      己○○○詐欺之事實，要難信為真實。
（四）綜上所述，原告主張被告丙○○詐欺之事實，洵堪信為真
      實，至原告主張被告戊○○、己○○○詐欺之事實，非惟
      與刑事偵查審判結果相違，且原告亦未能積極舉證以實其
      說，即難信為真實。
四、被告固抗辯依股份轉讓同意書約定，本件應於89年10月20日
    前股份過戶完畢，原告至遲於上開日期後，即知有損害，然
    於92年6月13日始提出本訴，顯已逾2年之消滅時效云云。惟
    查，債務人未依約履行債務之情形在所多見，且原因不一，
    依一般經驗法則判斷，於債務不履行之狀況，債務人並不當
    然即屬詐欺債權人，同理債權人亦不當然即知債務人係詐欺
    而受損害，故本件本難遽以被告丙○○未依約定於89年10月
    20日前過戶股份予原告，即認原告於是時已知遭詐欺而受損
    害，況原告於92年2 月以後始親自向睦永公司負責人即被告
    己○○○查詢其公司是否收受以原告名義之投資匯款，並請
    求將原告匯款返還等節，復為被告所不爭執，顯原告應於此
    時始知受騙，故原告於92年6 月13日提起本訴，其侵權行為
    損害賠償請求權，當未罹於時效，被告上開所辯自無可採。
五、按「因故意或過失，不法侵害他人之權利者，負損害賠償責
    任」、「負損害賠償責任者，除法律另有規定或契約另有訂
    定外，應回復他方損害發生前之原狀」、「因回復原狀而應
    給付金錢者，自損害發生時起，加給利息」，民法第184 條
    第1項前段、第213條第1、2項分別定有明文。查被告丙○○
    於89年8月15日詐得原告投資款324萬元，已如前述，揆諸上
    開說明，丙○○自應賠償原告324萬元，並自89年8月15日損
    害發生時起加給利息。
六、從而，原告依侵權行為損害賠償之法律關係，請求被告丙○○給付324萬元，及89年8月16日起，至清償日止，按年息百
    分之5 計算之利息，為有理由，應予准許。逾此範圍則無理
    由，應予駁回。又原告侵權行為損害賠償請求，既有理由，
    其依民法第197條第2項之請求，即無審究之必要。
七、兩造分別陳明願供擔保請准宣告假執行及免為假執行，就原
    告勝訴部分，經核均無不合，爰各酌定相當擔保金額准許之
    ；至原告敗訴部分，其假執行之聲請失所附麗，應予駁回。
八、本件事證已臻明確，兩造其餘主張及攻擊防禦方法，核與判
    決結果不生影響，爰不一一論述，附此敘明。
據上論結，本件原告之訴為一部有理由，一部無理由，依民事訴
訟法第385條第1項前段、第79條、第390條第2項、第392條第2項
，判決如主文。
中　　華　　民　　國　　94　　年　　5 　　月　　26　　日
                  民事第二庭    法　官　連士綱
以上正本係照原本作成
如對本判決上訴，須於判決送達後20日內向本院提出上訴狀
中　　華　　民　　國　　94　　年　　5 　　月　　31　　日
                                書記官　李宏明
